臺灣高等法院臺中分院刑事判決
110年度上訴字第1722號
上  訴  人
即  被  告  NGUYEN○○
           （越南籍，中文名：阮○○，真實姓名年籍均詳
            卷，現於法務部○○○○○○○○）
選任辯護人  吳建寰律師（法扶律師）
上列上訴人因加重妨害公務等案件，不服臺灣臺中地方法院110
年度訴字第872號中華民國110年8月12日第一審判決（起訴案號
：臺灣臺中地方檢察署110年度偵字第11543號），提起上訴，本
院判決如下：
    主  文
原判決撤銷。
NGUYEN○○（中文名：阮○○）犯恐嚇危害安全罪，處拘役參拾
日，如易科罰金，以新臺幣壹仟元折算壹日；又意圖供行使之用
而攜帶兇器及危險物品犯妨害公務執行罪，處有期徒刑拾月，並
於刑之執行完畢或赦免後，驅逐出境。
    犯罪事實
一、NGUYEN○○（越南籍，中文名：阮○○，真實姓名年籍均詳卷，
    下稱阮○○）為來臺工作之越南籍勞工（因雇主通報行方不明
    ，居留許可業於民國109年3月24日廢止），與PHAN○○○（越
    南籍，真實姓名年籍均詳卷，下稱丙○）為同居男女朋友，2
    人間具有家庭暴力防治法第3條第2款所定之家庭成員關係，
    並育有1 子NGUYEN○○（110年1月生，真實姓名年籍均詳卷，
    下稱甲○）。緣阮○○於110年4月2日凌晨5時許，在丙○位於臺
    中市梧棲區東建路之租屋處（地址詳卷）內，原在照顧甲○
    ，因不滿丙○及丙○之阿姨阮○○○（真實姓名年籍均詳卷，下
    稱乙○）為友人慶生而酒後返家後，欲將甲○帶往乙○住處，
    竟基於恐嚇危害安全之犯意，在上開住處房間內，左手抱著
    甲○，另以右手拿起水果刀作勢，向丙○、乙○表示：「若要
    將甲○帶走，我要自殺」等語，以此加害生命、身體之事恐
    嚇丙○及乙○，致生危害於安全。
二、嗣乙○之友人將阮○○持刀恐嚇之事報警處理，臺中市政府警
    察局清水分局梧棲分駐所員警陳易宏、鮑子傑遂於110年4月
    2日凌晨5時20分許（起訴書誤載為下午5 時20分許）到場，
    並進入上址房間，依法欲阻止阮○○之行為時，阮○○明知身著
    警察制服之陳易宏、鮑子傑為正依法執行職務之員警，為阻
    止員警進入房間、趕走員警、繼續與甲○在一起，竟基於意
    圖供行使之用而攜帶兇器及危險物品而妨害公務執行、放火
    燒燬自己所有物之犯意，立即持水果刀對員警揮舞，並在員
    警與其溝通過程中，按壓卡式瓦斯罐向員警噴射瓦斯，使瓦
    斯在房間內漏逸，向員警嚇稱：「關門，不關就燒起來」等
    語，另使用噴槍打火機點燃房間內由阮○○所購買並裝設之隔
    音泡棉，使該隔音泡棉燒燬，而以上開方式對依法執行職務
    之員警施強暴脅迫，並致生公共危險。嗣員警趁機上前制伏
    並逮捕阮○○，扣得上開水果刀1把、噴槍打火機1個及卡式瓦
    斯罐1個。
三、案經臺中市政府警察局清水分局報告臺灣臺中地方檢察署檢
    察官偵查起訴。
    理    由
壹、程序方面
一、按行政機關及司法機關所製作必須公開之文書，除有其他法
    律特別規定之情形外，不得揭露足以識別刑事案件、少年保
    護事件之當事人或被害人之兒童及少年身分之資訊，兒童及
    少年福利與權益保障法第69條第2 項定有明文。查本件起訴
    意旨認甲○為上訴人即被告（下稱被告）阮○○所為恐嚇犯行
    之被害人，而甲○係110年1月生，為未滿12歲之兒童，有其
    出生證明在卷（見110偵11543卷第59頁）可參，本判決書就
    足以辨識甲○之資訊，均不予揭露，故被告、丙○、甲○、乙○
    均以代號稱呼，先予敘明。
二、證據能力部分
  ㈠按被告以外之人於審判外之陳述，雖不符刑事訴訟法第159條
    之1至第159條之4之規定，而經當事人於審判程序同意作為
    證據，法院審酌該言詞陳述或書面陳述作成時之情況，認為
    適當者，亦得為證據；當事人、代理人或辯護人於法院調查
    證據時，知有同法第159條第1項不得為證據之情形，而未於
    言詞辯論終結前聲明異議者，視為有前項之同意，刑事訴訟
    法第159條之5定有明文。本判決認定事實所引用之供述證據
    （含文書證據），被告、辯護人及檢察官於原審準備程序及
    本院準備程序時均同意具有證據能力（見原審卷第131 頁；
    本院卷第98、105頁），且未於言詞辯論終結前聲明異議，
    本院審酌各該證據作成時之情況，並無違法不當或證明力明
    顯過低之瑕疵，亦認以之作為證據應屬適當，是依刑事訴訟
    法第159條之5規定，均有證據能力。
  ㈡本判決所引用之非供述證據，查無有何違反法定程序作成或
    取得之情形，且經本院依刑事訴訟法第164條、第165條踐行
    物證、書證之調查程序，自得採為證據。
貳、認定犯罪事實所憑之證據及理由
一、訊據被告對於上開犯行於本院準備程序及審理時均坦承不諱
    （見本院卷第95至97、152至153頁），其於原審審理期間及
    本院訊問時僅就犯罪事實一、二所載客觀事實經過不予爭執
    ，而矢口否認有何家庭暴力之恐嚇及意圖供行使之用而攜帶
    兇器及危險物品犯妨害公務執行、放火等各該犯行，辯稱：
    我沒有恐嚇我太太丙○及阿姨乙○，我只是不想要她們帶走小
    孩子甲○，至於警察到我住處是我誤會了，我不知道那是警
    察，我以為是壞人要來攻擊我，我只想把他們趕走而已云云
    。
二、經查：
　㈠就被告坦承犯罪事實所載客觀事實經過部分，核與證人即被
    害人丙○於警詢及原審審理時（見110偵11543卷第25至29頁
    ；原審卷第193至204頁）、乙○於警詢及原審審理時（見110
    偵11543卷第31至34頁；原審卷第205至213頁）、證人即員
    警陳易宏於原審審理時（見原審卷第213至219頁）之證述情
    節大致相符，並經原審於110年7月29日審判期日當庭勘驗員
    警蒐證密錄器錄影檔案，將勘驗結果載明於同日審判筆錄內
    （見原審卷第180至190頁），復有110 年4月2日員警職務報
    告、臺中市政府警察局清水分局搜索扣押筆錄及扣押物品目
    錄表、員警蒐證密錄器截圖4張、現場照片2張、扣案物照片
    4張、家庭暴力通報表、甲○之出生證明、被告之外人居停留
    資料查詢結果（見110偵11543卷第23、43至47、51至58、73
    至75頁）、110年5月20日員警職務報告（含員警蒐證密錄器
    截圖7 張、現場照片1張）、員警蒐證密錄器截圖4張（見原
    審卷第103 至111、167至173頁）附卷可稽，復有扣案之水
    果刀1把、噴槍打火機1個及卡式瓦斯罐1個可資佐證，足認
    被告此部分之自白與事實相符，堪以採信。
　㈡被告雖於原審矢口否認有何對被害人丙○、乙○持刀恐嚇之犯
    行，辯稱：我在警方來之前，還沒有拿刀出來，也沒有口頭
    恐嚇云云（見原審卷第37、130、225頁；本院卷第53頁）。
    被告於原審辯護人另為被告辯護：證人乙○於警詢中證稱被
    告沒有對其作攻擊砍傷之行為，也沒有出言恐嚇，只說小孩
    不要帶走，嗣於原審審理時雖證稱被告有拿刀對其稱「如果
    帶小孩走，我要自殺」等語，惟丙○當時在房間外面，而乙○
    又證稱未感到害怕，因其知道被告不會做，乙○既未心生畏
    懼，被告縱有恐嚇行為亦屬未遂，為刑法所不罰等語。然查
    ：
  ⒈證人即被害人丙○於警詢時證稱：被告不讓我照顧甲○，有拿
    刀在手上威脅我，所以我來製作筆錄，當時我去找被告要甲
    ○，被告說不可以帶甲○離開家，當時被告手裡抱著甲○，右
    手握著水果刀，不讓小阿姨乙○把甲○帶走，被告有說如果我
    們要逼他把甲○帶走，他就帶甲○自殺等語（見110偵11543卷
    第31至32頁）；復於原審審理時證稱：案發當天凌晨，我和
    阿姨乙○一起去幫朋友慶生，回家後被告正在為甲○餵奶，我
    想把甲○帶去小阿姨乙○家，早上再帶甲○去看醫生，但被告
    不同意，說早上才可以抱回去看醫生，我便與被告吵架，吵
    架過程中被告拿出水果刀，對著我和阿姨說甲○不讓阿姨帶
    走，如果帶走，他自己要自殺，被告不是說要抱小孩去自殺
    ，被告拿刀的目的是讓要我害怕，我有因此感到害怕等語（
    見原審卷第193至204頁）。證人即被害人乙○於警詢時證稱
    ：我姪女丙○的男朋友拿刀對丙○恐嚇說要跟他們生的小孩甲
    ○一起自殺，所以我來派出所做筆錄，丙○於110年4月2日凌
    晨4時30分許，打電話給我，叫我過去她家，把甲○帶回我家
    住，我就過去丙○家，當時被告在床角處，我們3人就為甲○
    吵架，我跟被告說要把甲○帶回去，被告不肯，被告把甲○抱
    在左邊，右手拿著水果刀，對我說不要過來，不要抱走甲○
    ，不然要拿刀帶小孩一起自殺等語（見110偵11543卷第35至
    36頁）；復於原審審理時證稱：案發當天凌晨我和丙○去幫
    朋友慶生，我也有喝一杯，我回家後，被告跟丙○吵架，丙○
    叫我過去她家，當時被告抱著小孩在餵奶，我和丙○都有跟
    被告說要帶走甲○去看醫生，被告不肯，被告說如果把小孩
    帶走，他要自殺，當時被告手裡拿著水果刀，目的是要讓我
    會怕，不要靠近他，被告並沒有說要帶小孩子一起死等語（
    見原審卷第205至213頁）。本院審酌證人丙○於警詢中表示
    與被告算是夫妻關係，無意對被告提出告訴（見110偵11543
    卷第33頁），且證人丙○、乙○在原審審理時均係具結後而為
    證述，衡情應無甘冒偽證罪責而設詞誣陷被告之動機及必要
    ，其等證述內容大致互核相符，應堪採信，且依原審110年7
    月29日審判期日當場勘驗案發當時之報案錄音檔案結果，報
    案之男子對警方表示：「這邊有那個就是越南的，爸爸抱著
    小孩威脅要自殺拿著刀子」等語，有當日審判筆錄記載勘驗
    結果在卷（見原審卷第191頁）可憑，足認被告於案發當日
    凌晨確有持刀對被害人丙○、乙○恐嚇之行為，被告空言否認
    犯行，自非可採。至於證人乙○雖於原審審理時尚證稱：被
    告拿著水果刀說要自殺，是對我說的，丙○當時在房間外面
    等語（見原審卷第208至209頁），然證人乙○於警詢之初即
    已證稱丙○有遭被告持刀恐嚇（見110偵11543卷第35頁），
    此與證人丙○於警詢、原審審理時之證述情節相符，是證人
    乙○此部分之證言應係因記憶流逝而發生錯誤，自不足資為
    有利於被告之認定。
  ⒉按刑法第305 條之恐嚇危害安全罪，所稱以加害生命、身體
    、自由、名譽、財產之事，恐嚇他人者，係指以使人生畏怖
    心為目的，而通知將加惡害之旨於被害人而言。所謂「加害
    」，並不以言詞為限，包括身體之動作、語氣、表情等一切
    足以使人心生畏佈之強暴、脅迫行為在內。且恐嚇者，亦僅
    以通知加害之事使人恐佈為已足，不必果有加害之意思，更
    不須有實施加害之行為。蓋恐嚇罪之判斷重點，實係在於被
    告之行為是否足以使人心生畏懼，致危害安全。至於危害通
    知之方法，亦無限制，無論明示之言語、文字、動作或暗示
    其如不從將加危害，苟已足使對方理解其意義之所在，並足
    以影響其意思之決定與行動自由者均屬之。至於被害人是否
    心生畏懼，亦應本於社會客觀經驗法則以為判斷基準（最高
    法院52年度台上字第751號、75年度台上字第5480號、81年
    度台上字第867號判決意旨參照）。查被告於案發當時，以
    左手抱住甲○，同時以右手拿起水果刀，並對被害人丙○、乙
    ○表示，若帶走甲○，自己將要自殺等語，依一般社會客觀經
    驗法則，足使人理解被告之情緒甚為激動，若再堅持帶走甲
    ○，或靠近甲○，被告極可能會使用水果刀作出極不理性之舉
    動，一般人處於相同情境下，應會感到生命、身體安全遭受
    威脅，參以證人即被害人丙○、乙○於原審審理時均證稱：被
    告拿刀子出來的目的是要讓我們害怕，丙○更證稱：我對於
    被告之行為感到害怕乙情明確（見原審卷第202、212頁），
    足見被告對被害人丙○、乙○所為，在客觀上已足使一般人心
    生畏怖，致生危害於安全，核屬恐嚇行為無疑。至於證人即
    被害人乙○於原審審理時雖證稱：我並沒有因此感到害怕，
    因為我知道被告的個性，他不敢等語（見原審卷第212至213
    頁），然被告所為是否屬刑法上之恐嚇行為，應以一般人於
    同一情況下，其意思之決定與行動自由是否足以受影響為斷
    ，不全以被害人之主觀意思為準，且倘若被害人乙○當時毫
    無畏懼之情，大可自行繼續與被告溝通，其友人何須報警處
    理？是證人乙○此部分之證言諒係因事過境遷，忘卻當時心
    情所致，亦不足資為有利於被告之認定。
  ㈢按刑法第135條第1項之罪，以對於公務員依法執行職務時施
    強暴脅迫為要件，此之所謂施強暴，不以對於公務員之身體
    直接實施暴力為限，凡以公務員為目標，而對物或對他人施
    暴力，其結果影響及於公務員之執行職務者，亦屬之（最高
    法院84年度台非字第333號判決意旨參照）。而同條第3項第
    2款「意圖供行使之用而攜帶兇器或其他危險物品犯之」之
    加重事由，係考量意圖供行使之用而攜帶兇器或其他危險物
    品（例如易燃性、腐蝕性液體）犯妨害公務執行罪者，該等
    行為態樣對公務員之生命、身體、健康構成嚴重危害，有加
    重處罰之必要（刑法第135條第3項之立法理由參照）。查本
    件員警係因獲報被告在丙○租屋處內抱著小孩，拿著刀子要
    自殺，而趕往現場處理，是員警係依警察職權行使法第26條
    ：「警察因人民之生命、身體、財產有迫切之危害，非進入
    不能救護時，得進入住宅、建築物或其他處所。」第28條第
    1 項：「警察為制止或排除現行危害公共安全、公共秩序或
    個人生命、身體、自由、名譽或財產之行為或事實狀況，得
    行使本法規定之職權或採取其他必要之措施。」等規定，依
    法執行職務。被告見員警前來，為阻止員警進入房間，竟持
    水果刀對員警揮舞，並在員警與其溝通過程中，持卡式瓦斯
    罐按壓朝員警噴出瓦斯，向員警嚇稱：「關門，不關就燒起
    來」等語，另使用噴槍打火機點燃房間內之隔音泡棉，顯然
    係對依法執行職務之公務員施以強暴脅迫。而被告持用之水
    果刀，係金屬材質，尖端銳利，有卷附照片在卷（見110偵1
    1543卷第55頁）可參，如用以攻擊他人，足以對生命、身體
    、安全構成威脅，客觀上係具有危險性之兇器無疑。另被告
    持用之噴槍打火機、卡式瓦斯罐，前者可點燃易燃物，後者
    遇到火源容易引起燃燒或爆炸，均足以引發火災，危及員警
    之生命、身體、健康，而屬危險物品無訛。是被告所為之妨
    害公務行為，合於刑法第135 條第3項第2款之加重事由，亦
    可認定。被告於原審、本院訊問時雖均一度供稱不知是警察
    到來，以為是壞人，才要趕他們出去云云（見原審卷第130
    頁；本院卷第53頁），惟證人乙○於警詢及原審審理時均業
    已明確證述：我跟被告持續溝通後，我就跟被告說要叫警察
    來，被告就說叫警察來也沒關係，後來我就報警（見110偵1
    1543卷第36頁；原審卷第208頁），證人丙○於原審審理時亦
    證述：我有告訴被告如果小孩沒有給我，我會報警叫警察來
    處理，被告說他不怕，因為他沒有做錯事情（見原審卷第20
    4頁），被告於警詢及偵訊亦均坦承：當時拿刀威脅警察，
    因為我知道我是逃逸外勞，所以才叫警方不要過來，我知道
    我一定會被抓，所以威脅警方（見110偵11543卷第26、27頁
    ），警察來的時候我很緊張，我怕被抓走，我就不能跟小孩
    在一起，我才做這個動作【即：持水果刀揮舞】（見110偵1
    1543卷第82頁），足見證人丙○、乙○在報警前業已事先警告
    被告其等要報警，被告回稱不怕，事後身穿警察制服之警員
    陳易宏、鮑子傑到場處理，復有揮舞水果刀、持按壓卡式瓦
    斯罐漏逸瓦斯及持噴槍打火機點燃隔音泡綿等舉措，顯意在
    持上開兇器、危險物品反抗公務員之執行職務，則被告於原
    審及本院訊問時辯以不知道是警察、沒有妨害公務員執行職
    務云云，均要無可採。
  ㈣公訴意旨雖認被告所為之放火行為，係犯刑法第173條第3項
    、第1 項之放火燒燬現供人使用之住宅未遂罪，然為被告所
    否認，並於警詢、偵訊、原審移審訊問及審理、本院準備程
    序及審理時，一再堅稱其係為阻止員警進入房間、想要趕走
    員警、繼續與甲○在一起，因而點燃泡棉及噴射瓦斯，並未
    想傷害任何人等語（見110偵11543卷第26至27、81至82頁；
    原審第37至38、225至226頁；本院卷第97頁）。惟：
　⒈按刑法第173條第1項之放火燒燬現供人使用之住宅或現有人
    所在之建築物、交通工具罪，為抽象危險犯，故行為人若具
    有放火燒燬現供人使用之住宅或現有人所在之建築物、交通
    工具之犯罪故意，而著手實行放火行為，即足認有抽象之危
    險存在，其犯罪即已成立，縱其放火行為未發生實害之結果
    ，或行為客體尚未達燒燬程度，僅屬犯罪既、未遂之問題；
    而刑法第175條第2項之放火燒燬住宅等以外之自己所有物之
    罪，為具體危險犯，除行為人具有放火燒燬住宅等以外之自
    己所有物之犯罪故意，著手實行放火行為者外，尚須致生公
    共危險，始成立該罪，而所稱「致生公共危險」，亦不以發
    生實害結果為必要，祇須有發生實害之蓋然性為已足。因而
    ，上開2 罪無法以燒燬之程度作為區別，端在行為人於行為
    之初，究係基於放火燒燬現供人使用之住宅，抑或放火燒燬
    住宅等以外之物之故意為斷。至行為人犯罪之犯意為何，固
    存乎其內心，未必坦白於外，然仍非不得審酌事發當時情況
    ，觀其行為動機、起火情形、所使用犯罪工具、危害公共安
    全程度、行為後之情狀等，予以綜合觀察論斷（最高法院10
    9年度台上字第1571 號判決意旨參照）。
  ⒉依原審110年7月29日審判期日當庭勘驗員警蒐證密錄器錄影
    畫面結果，員警到場後，被告在房間內抱著甲○，不斷高喊
    「去外面」、「關門，不關就燒起來」，並持卡式瓦斯罐朝
    畫面正前方之員警噴射瓦斯，有審判筆錄記載勘驗結果在卷
    （見原審卷第181至188頁）可參，由被告不斷要求員警離開
    ，甚且直接朝員警噴射瓦斯之舉動觀之，被告辯稱係基於趕
    走員警之目的，始為點燃泡棉及噴射瓦斯之行為，核非無據
    。
  ⒊又依原審上開勘驗員警蒐證密錄器錄影畫面結果，被告持卡
    式瓦斯罐噴射瓦斯，係以員警為攻擊對象，阻止員警進入房
    間而已，並未見被告有試圖以噴槍打火機直接引燃所噴出瓦
    斯之舉動，且該房間內尚有衣物、木質傢具等易燃物品，有
    現場照片在卷（見110偵11543卷第53頁）可佐，然被告並無
    點火引燃該等易燃物品之行為，又被告對隔音泡棉放火之方
    式，係單純以噴槍打火機點火接觸隔音泡棉，並未輔以酒精
    、汽油等助燃液體，則由本件被告之放火方式以觀，實難認
    被告有引起猛烈火勢，將住宅燒燬之主觀犯意。
  ⒋再依卷附員警蒐證密錄器錄影畫面及現場照片顯示，被告與
    員警正面對峙之前，僅先以噴槍打火機燒燬一小塊隔音泡棉
    ，且員警見被告再次以噴槍打火機點燃隔音泡棉時，即衝入
    房間壓制被告，然隔音泡棉遭燒燬之面積不大，房間內其他
    物品並無燒損之跡象（見110偵11543卷第53頁；原審卷第10
    9至111、167至173頁），另證人丙○、乙○及員警於原審審理
    時，均證稱在場之人並無任何撲滅火勢之行為（見原審卷第
    216、220頁），足認被告引燃之火勢不大，係自然熄滅，則
    由本件之起火情形以觀，亦難認被告有燒燬住宅之犯意。
  ⒌是以，本件依現有卷內證據，尚難認被告確有燒燬住宅之犯
    意，自不能對被告論以放火燒燬現供人使用住宅未遂罪責。
    惟被告確實故意放火將房間內部分隔音泡棉燒燬，而被告又
    同時在房間內使用卡式瓦斯罐噴射瓦斯，使瓦斯漏逸，處於
    容易接觸火源而引燃之狀態，加以房間內尚有衣物、木質傢
    具等易燃物，一旦引燃瓦斯，可能四處延燒，危害屋內眾人
    生命、身體、財產安全，顯已致生公共危險。再依證人丙○
    於原審審理時證述，該燒燬之隔音泡棉，係被告所購買並裝
    設（見原審卷第197頁），則被告之放火行為，係犯刑法第1
    75條第2項之放火燒燬前2條以外之自己所有物而致生公共危
    險罪，堪以認定。
三、綜上所述，被告前開於原審、本院訊問時否認犯罪所持之辯
    解均要無可採，其辯護人所持辯護各節，亦均無從為被告之
    有利認定，自仍應以被告於本院準備程序、審理時所為自白
    與事實相符，較堪採信。本案事證業臻明確，被告犯行至堪
    認定。
參、論罪科刑部分　　　
一、按家庭暴力者，指家庭成員間實施身體、精神或經濟上之騷
    擾、控制、脅迫或其他不法侵害之行為；家庭暴力罪者，指
    家庭成員間故意實施家庭暴力行為而成立其他法律所規定之
    犯罪，家庭暴力防治法第2 條第1款、第2款分別定有明文。
    查被告於案發時，與被害人丙○為同居男女朋友關係乙節，
    業據證人丙○於警詢時證述明確（見110偵11543卷第32頁）
    ，並有家庭暴力通報表在卷（見110偵11543卷第57頁）可憑
    ，是被告與被害人丙○間具有家庭暴力防治法第3條第2款所
    定之家庭成員關係。被告對被害人丙○所為之恐嚇犯行，既
    係對被害人丙○故意實施精神上不法侵害行為，且構成刑法
    上之恐嚇危害安全罪，自屬家庭暴力防治法所稱之家庭暴力
    罪，惟因家庭暴力防治法對於家庭暴力罪並無科處刑罰之規
    定，仍應依刑法規定論科。
二、是核被告就犯罪事實一所為，係犯家庭暴力防治法第2條第2
    款、刑法第305 條之家庭暴力恐嚇危害安全罪；就犯罪事實
    二所為，則係犯刑法第135 條第3項第2款之意圖供行使之用
    而攜帶兇器及危險物品妨害公務執行罪，及刑法第175條第2
    項之放火燒燬前2 條以外之自己所有物致生公共危險罪。起
    訴意旨認被告之放火行為係犯刑法第173 條第3項、第1項之
    放火燒燬現供人使用之住宅未遂罪，容有誤會，惟起訴之基
    本社會事實同一，且經原審、本院審理時業已告知被告上開
    罪名（見原審卷第227 頁；本院卷第94、146頁），無礙於
    被告訴訟防禦權之行使，爰依法變更起訴法條予以審理。又
    起訴書雖未敘及被告所犯之意圖供行使之用而攜帶兇器及危
    險物品妨害公務執行罪，惟此與已起訴之放火犯行間，有想
    像競合犯之裁判上一罪關係（詳如後述），本院自得併予審
    究。
三、被告漏逸瓦斯致生公共危險之低度行為，為放火燒燬自己所
    有物致生公共危險之高度行為所吸收，不另論罪。
四、被告基於妨害員警執行職務之單一目的，於密切接近之時間
    ，在同一地點，接續持水果刀對員警揮舞、持卡式瓦斯罐朝
    員警噴出瓦斯、向員警嚇稱「關門，不關就燒起來」等語、
    使用噴槍打火機燒燬隔音泡棉，各舉動之獨立性極為薄弱，
    依一般社會健全觀念，在時間差距上，難以強行分開，在刑
    法評價上，以視為數個舉動之接續施行，合為包括之一行為
    予以評價，較為合理，故應論以接續犯之包括一罪。
五、被告對警員陳易宏、鮑子傑依法執行職務時意圖供行使之用
    而攜帶兇器及危險物品犯妨害公務執行罪，雖其對象有2名
    警員，惟因刑法第135條之罪，所處罰者在其妨害國家公務
    之執行，其被害法益為國家法益，而非公務員個人（最高法
    院88年度台上字第4114號判決意旨參照），故雖被告施強暴
    之對象有2名執勤之員警，但被害國家法益仍係單一，仍係
    單純一罪。
六、被告就犯罪事實一所為，係以一恐嚇行為同時恐嚇被害人丙
    ○、乙○，為同種想像競合犯，應依刑法第55條前段規定，從
    一重之恐嚇危害安全罪處斷；就犯罪事實二所為，則係以一
    行為同時觸犯意圖供行使之用而攜帶兇器及危險物品妨害公
    務執行罪，及放火燒燬自己所有物致生公共危險罪，為想像
    競合犯，應依刑法第55條前段規定，從一重之意圖供行使之
    用而攜帶兇器及危險物品妨害公務執行罪處斷。
七、被告所犯上開恐嚇危害安全罪，及意圖供行使之用而攜帶兇
    器及危險物品妨害公務執行罪，犯意各別，行為互殊，應予
    分論併罰。
肆、本院之判斷
一、原審認被告本案犯罪事證明確，固非無見，惟被告於本院準
    備程序及審理時均業已坦承犯罪，並獲得被害人丙○、乙○之
    諒解，此有和解書在卷可參，而考量被告案發前一日下班後
    隻身在家照顧甲○直至案發當日凌晨許，見丙○、乙○凌晨5時
    許方與友人慶生後返家且有酒意，2人卻強行欲將甲○帶離住
    處，而心有不滿，被告為避免丙○、乙○帶走甲○，甚至為阻
    止警員，一時未能按捺住情緒，而為本案恐嚇及妨害公務、
    燒燬自己所有物品之舉，固非明智，且有危害公安，稍有不
    慎，牽連甚廣，惟考以被告愛子心切，非出於無故，情有可
    原，且身為越南籍人士，在臺灣舉目無親，情感寄託在甲○
    身上，基於維護甲○安危，而為本案犯行，實值同情，而原
    審未及審酌被告於本院業已坦承犯行及與被害人丙○、乙○和
    解之犯後態度，而分別量處如原審判決主文所諭知之刑度，
    稍嫌過重，而有未洽。被告上訴意旨以請求從輕量刑為由，
    指摘原判決不當，為有理由，應由本院將原判決撤銷改判。
二、爰以行為人之責任為基礎，審酌：被告原在丙○租屋處內照
    顧甲○，見被害人丙○、乙○為友人慶生而酒後返家，突然欲
    帶走甲○，未思以理性方式與被害人丙○、乙○溝通協調，率
    爾持刀恐嚇被害人丙○、乙○，又於員警到場後，竟持水果刀
    對員警揮舞，並在員警與其溝通過程中，持卡式瓦斯罐按壓
    朝員警噴出瓦斯，另使用噴槍打火機點燃房間內之隔音泡棉
    ，對於在場人之生命、身體、財產安全造成危險，並危害公
    權力之行使及社會治安甚鉅，行為固不足取；惟其本性非惡
    ，僅出於愛子心切，復於前一日下班後已徹夜照顧年幼之甲
    ○，擔心凌晨時分方酒後回家之丙○、乙○欲強行帶走甲○，會
    有危險，而其為越南籍人士，在臺並無親友，對於己出之甲
    ○感情寄託甚深，始採取本案積極且偏差之手段，不難想像
    ；又被告為五專畢業、之前在越南從事司機，之後來臺工作
    ，逃逸後從事臨時工，與丙○育有甲○（見原審卷第230頁）
    之智識程度、社經地位及生活狀況；暨考以被告雖於原審審
    理時僅坦承妨害公務及放火犯行，而否認恐嚇犯行之犯後態
    度，於本院審理期間則坦承全部犯行，並已取得被害人丙○
    、乙○之諒解而達成和解，此有和解書在卷可參等一切情狀
    ，分別量處如主文第2項所示之刑，並就恐嚇危害安全罪部
    分，諭知如易科罰金之折算標準。
三、按外國人受有期徒刑以上刑之宣告者，得於刑之執行完畢或
    赦免後，驅逐出境，刑法第95條定有明文。是否一併宣告驅
    逐出境，固由法院酌情依職權決定之，採職權宣告主義。但
    驅逐出境，係將有危險性之外國人驅離逐出本國國境，禁止
    其繼續在本國居留，以維護本國社會安全所為之保安處分，
    對於原來在本國合法居留之外國人而言，實為限制其居住自
    由之嚴厲措施。故外國人犯罪經法院宣告有期徒刑以上之刑
    者，是否有併予驅逐出境之必要，應由法院依據個案之情節
    ，具體審酌該外國人一切犯罪情狀及有無繼續危害社會安全
    之虞，審慎決定之，尤應注意符合比例原則，以兼顧人權之
    保障及社會安全之維護（最高法院94年度台上字第404 號判
    決意旨參照）。經查，被告為來臺工作之越南籍勞工，因雇
    主通報行方不明，居留許可業早於109年3月24日廢止（見11
    0偵11543卷第73頁），被告亦自承為逃逸之外籍移工（見本
    院卷第38頁），其所犯之意圖供行使之用而攜帶兇器及危險
    物品妨害公務執行罪，業經本院為有期徒刑之宣告，若於刑
    之執行完畢後，仍容任其繼續留滯於本國，顯有繼續危害社
    會安全之虞，本院認被告於刑之執行完畢後，有驅逐出境之
    必要，爰依刑法第95條規定，併宣告於刑之執行完畢或赦免
    後，驅逐出境。
四、沒收部分
　　按供犯罪所用、犯罪預備之物或犯罪所生之物，屬於犯罪行
    為人者，得沒收之，刑法第38條第2 項前段定有明文。查扣
    案之水果刀1 把、噴槍打火機1個、卡式瓦斯罐1個，固係供
    被告本案犯罪所用之物，惟被告供稱：水果刀係乙○所有，
    噴槍打火機、卡式瓦斯罐係丙○所有等語（見原審卷第131頁
    ；本院卷第151頁），而該等物品均係一般生活使用之物，
    並非違禁物，復查無證據可認該等物品確係被告所有或第三
    人無正當理由提供之物，爰不予宣告沒收。
伍、按，刑事訴訟法第348條第1項、第2項規定，業於110年6月1
    6日修正公布，並自同年月18日生效施行。修正前第1項規定
    ：「上訴得對於判決之一部為之；未聲明為一部者，視為全
    部上訴。」第2項規定「對於判決之一部上訴者，其有關係
    之部分，視為亦已上訴。 」修正後第1項規定：「上訴得對
    於判決之一部為之。」刪除後段「未聲明為一部者，視為全
    部上訴」之文字，修正後第2項規定：「對於判決之一部上
    訴者，其有關係之部分，視為亦已上訴。但有關係之部分為
    無罪、免訴或不受理者，不在此限。 」增加「但有關係之
    部分為無罪、免訴或不受理者，不在此限。」之文字，依其
    立法理由之說明，本項但書所稱「無罪、免訴或不受理者」
    ，並不以在主文內諭知者為限，即第一審判決就有關係之部
    分於理由內說明不另為無罪、免訴或不受理之諭知者，亦屬
    之。又同日修正公布施行之刑事訴訟法施行法第7條之13規
    定：「中華民國110年5月31 日修正通過之刑事訴訟法施行
    前，已繫屬於各級法院之案件，於施行後仍適用修正前刑事
    訴訟法第348 條規定；已終結或已繫屬於各級法院而未終結
    之案件，於施行後提起再審或非常上訴者，亦同。」本件被
    告不服原判決，於110年8月24日提起上訴，依上開規定意旨
    ，應適用修正後之刑事訴訟法第348條第2項但書規定及其立
    法理由意旨。則被告對原判決不服，提起上訴，應針對判決
    其有罪部分，故原審就其被訴恐嚇甲○、殺害甲○未遂部分不
    另為無罪諭知部分（即原審判決書八部分），並不在本案審
    理範圍內，附此說明。
據上論斷，應依刑事訴訟法第369條第1項前段、第364條、第299
 條第1項前段、第300條，家庭暴力防治法第2條第2款，刑法第1
1條前段、第135條第3項第2款、第175條第2項、第305條、第55
條前段、第41條第1項前段、第95條，刑法施行法第1條之1第1項
，判決如主文。
本案經檢察官張國強提起公訴，檢察官丁○○到庭執行職務。
中　　華　　民　　國　　110 　年　　11 　　月　　25 　日
            刑事第九庭  審判長法　官　紀　文  勝
                              法　官　紀  佳  良
                              法　官　賴  妙  雲       
以上正本證明與原本無異。
家庭暴力之恐嚇危害安全部分，不得上訴。
餘得上訴。
如不服本判決應於收受送達後20日內向本院提出上訴書狀，其未
敘述上訴之理由者，並得於提起上訴後20日內向本院補提理由書
（均須按他造當事人之人數附繕本）「切勿逕送上級法院」。因
疫情而遲誤不變期間，得向法院聲請回復原狀。

                              書記官  林  玉  惠 
　　　　　　　　　　　　　　　
中　　華　　民　　國　　110 　年　　11　　月　　25　　日

【附錄本案論罪科刑法條】
刑法第135條第1項、第3項第2款
（第1項）對於公務員依法執行職務時，施強暴脅迫者，處3 年
以下有期徒刑、拘役或30萬元以下罰金。
（第3項）犯前2項之罪而有下列情形之一者，處6月以上5年以下
有期徒刑：
一、以駕駛動力交通工具犯之。
二、意圖供行使之用而攜帶兇器或其他危險物品犯之。
　　
刑法第175條第2項
放火燒燬前二條以外之自己所有物，致生公共危險者，處3年以
下有期徒刑。

刑法第305條
以加害生命、身體、自由、名譽、財產之事恐嚇他人，致生危害
於安全者，處2年以下有期徒刑、拘役或9千元以下罰金。